【裁判字號】    90,抗,269
【裁判日期】    900713
【裁判案由】    妨害自由
【裁判全文】
臺灣高等法院刑事裁定                                九十年度抗字第二六九號
    抗  告  人
    即自 訴 人  乙○○
    被      告  戊○○
                甲○○
                丙○○
                丁○○
                己○○
右抗告人因被告等妨害自由案件，不服台灣板橋地方法院八十九年自字第四０二號，
中華民國九十年四月十三日駁回自訴之裁定，提起抗告，本院裁定如左：
    主  文
抗告駁回。
    理  由
一、抗告意旨略以：原審法院於審判期日前之準備程序，雖有告知被訴罪名如自訴狀
    所載，即刑法第三百零七條之罪，惟該院逕自變更抗告人即自訴人乙○○（簡稱
    自訴人）自訴狀之起訴法條為刑法第三百零六條，並未踐行刑事訴訟法第九十五
    條規定之再告知程序，原審訴訟程序顯然違背法令。又依被告戊○○、甲○○、
    丙○○、丁○○、己○○等五人與另案共同被告藍春瑞之陳述，可知案發當日，
    彼等出現於自訴人之辦公室依序為：藍春瑞、己○○、丙○○、甲○○、丁○○
    、戊○○，且依合理推論，被告六人是協同前來，非各自路過自訴人辦公室，其
    中被告戊○○是協同另案共同被告藍春瑞同時到達自訴人辦公室，非如戊○○所
    稱為事後經過自訴人辦公室，又案發當時，另案共同被告藍春瑞係於辦公室內，
    係實際著手實行違法搜索者，其餘被告等皆把守於門外，限制自訴人離開辦公室
    ，是被告等五人已有阻擋自訴人行動自由俾使被告等能達搜索目的之事實，原審
    裁定之理由所有矛盾，裁定以被告五人犯罪嫌疑不足，而駁回自訴人之自訴，調
    查未盡，稍嫌速斷，爰依法提起抗告云云。
二、按法院或受命法官於自訴案件第一次審判期日前訊問及調查結果，如認為案件有
    刑事訴訟法第二百五十二條至第二百五十四條之情形者，得以裁定駁回其自訴，
    同法第三百二十六條第三項定有明文。又按刑法第三百零七條所定不依法令搜索
    他人身體、住宅、建築物、舟、車、航空機之罪，係以有搜索權之人違法搜索為
    成立要件，若無搜索職權之普通人民，侵入他人住宅擅行搜索，祇應成立刑法第
    三百零六條第一項之罪，要不能以同法第三百零七條相繩，最高法院三十二年度
    非字第二六五號判例可資參照。又按犯罪事實應依證據認定之，無證據不得推定
    其犯罪事實，刑事訴訟法第一百五十四條定有明文；而所謂證據，係指足以證明
    被告確有犯罪行為之積極證據而言，該項證據須適於為被告犯罪之證明者，始得
    採為斷罪之資料；再告訴人之告訴，係以使被告受刑事訴追為目的，是其陳述是
    否與事實相符，仍應調查其他證據以資審認，最高法院六十九年臺上字第四九一
    三號、五十二年臺上字第一三○○號等判例著有明文。
三、經查自訴人認被告戊○○、甲○○、丙○○、丁○○、己○○等五人涉有刑法第
    三百零七條之違法搜索罪嫌，無非係以自訴人之指訴為主要證據。惟查：（一）
    、被告戊○○、甲○○、丙○○、丁○○、己○○等五人均於原審堅決否認有何
    自訴人所指之犯行，又被告戊○○、甲○○、丙○○、丁○○、己○○等五人分
    別係國立林口啟智學校之校長、總務主任、體育組長、駕駛員、人事室工友，另
    案共同被告藍春瑞、自訴人乙○○則分別係該校人事室主任、助理員，業經其等
    陳明在卷。徵諸被告五人與另案共同被告藍春瑞之身分，均非刑法第三百零七條
    規定所指之有搜索權之人，要難以違法搜索罪相繩；（二）、被告戊○○、甲○○、丙○○、丁○○、己○○之所辯，核與另案共同被告藍春瑞於原審調查時證
    述：「當天上午十一點三十六分是上班時間內，地點是在學校人事室裡面。地點
    是辦公室是任何人都可以進出。當天我們確實有進入人事辦公室。我們學校的伙
    食是在九月開辦之後，我不斷聽說人事助理在非用餐時間進入廚房裡面不知作何
    事，之前在員工餐廳用餐都不買餐券。因為有不斷的謠傳當天我個人才到自訴人
    辦公室瞭解情形。當天上午十一點半左右伙食委員黃明霞打電話給我說自訴人又
    到餐廳拿飯菜，我聽到之後要處理這件事進入自訴人辦公室‧‧‧我看到辦公桌
    旁邊紙箱上面放著壹個鍋子，鍋蓋是透明的，我從外面看到裡面有飯及四樣菜，
    和我們學校當天的伙食一樣‧‧‧我就照相。之後我和自訴人就起爭執，自訴人
    說我違反搜索他的辦公室，自訴人並沒有問我的來意。因為我們講話的聲音很大
    ，地點又在中庭，所以人就愈來愈多，鐘先生的辦公室就在隔壁，所以他聽到聲
    音就來了。其他被告等也有圍過來‧‧‧被告丁○○、被告甲○○、被告丙○○
    、被告己○○他們四人陸續過來，校長戊○○在他們四人之後才來。我確定我先
    到現場，再來就是鐘先生。校長是之後才來。校長進入辦公室之後問發生何事，
    我就跟校長說黃明霞告訴我的這件事情‧‧‧之後我到餐廳查看的飯菜是與自訴
    人鍋子裡面的飯菜是完全一樣的」等語之情節大致相符，堪認被告戊○○、甲○○、丙○○、丁○○、己○○等人並非事前相約同時前往自訴人辦公室。又據自
    訴人之指訴，亦僅係就其與同案被告藍春瑞間有詳細之陳述，對被告戊○○、甲○○、丙○○、丁○○、己○○等人則僅指稱其等與藍春瑞一同至伊辦公室守住
    門口等情，惟亦未指明被告戊○○等五人有何言語或行為，自訴人就被告戊○○
    等五人共犯一節，應僅及於其個人之指訴，並無其他積極證據可資參酌，自難遽
    認被告戊○○等五人與另案共同被告藍春瑞有何犯罪之意思聯絡。此外，復查無
    其他積極證據證明被告五人有何其他犯行，揆之前揭說明，應認被告五人之犯罪
    嫌疑尚有未足。
四、原審以被告戊○○等五人犯罪嫌疑不足，而有刑事訴訟法第二百五十二條第十款
    之情形，依照首揭說明，以裁定駁回自訴人就被告戊○○、甲○○、丙○○、丁○○、己○○之自訴，核無不合。自訴人抗告意旨，以原審之訴訟程序違背法令
    ，裁定之理由矛盾為由云云，指摘原裁定不當，惟原審既認定被告等五人犯罪嫌
    疑不足，即無依刑事訴訟法第九十五條規定盡罪名告知之義務，而原審裁定理由
    已經說明被告等五人本件僅有自訴人之指訴，而無其他積極證據足認被告等人有
    何其他犯行，其以罪嫌不足駁回自訴，理由並無矛盾之處，自訴人所為本件抗告
    為無理由，應予駁回。
據上論斷，依刑事訴訟法第四百十二條，裁定如主文。
中      華      民      國    九十      年      七      月     十三     日
                            台灣高等法院刑事第十五庭
                                審判長法  官  雷  元  結
                                      法  官  許  宗  和
                                      法  官  鄧  振  球
右正本證明與原本無異。
不得再抗告。
                                      書記官  洪  秋  帆
中      華      民      國    九十      年      七      月     十六     日


司法院資訊處製作；財團法人民間司法改革基金會備份。
